臺灣高等法院臺南分院刑事判決　　　九十一年度上更(一)字第四九號　Ａ
　　　上　訴　人
　　　即　被　告　丙　○　○
　　　指定辯護人　本院公設辯護人　丁　○　○
右上訴人因殺人未遂案件，不服臺灣臺南地方法院九十年度訴緝字第二號中華民國九
十年三月二十三日第一審判決（起訴案號：臺灣臺南地方法院檢察署八十八年度偵字
第二一六一號、八十八年度偵字第四五三０號），提起上訴，本院判決後，由最高法
院第一次發回更審，本院判決如左：
      主      文
上訴駁回。
      事      實
一、丙○○於民國八十七年十一月二十六日晚上十時三十分許，酒後（未致精神耗弱
    狀態）在臺南縣山上鄉南洲村圖書館前，因見乙○○、戊○○夫妻牽手散步行經
    該處，心生不悅，乃趨前向乙○○夫妻大喊：「三小」（台語，意為做什麼事
    ），隨即被不詳之人拉回。詎丙○○旋即折返，假意向乙○○夫妻道歉，竟出其
    不意，徒手毆打乙○○頭部，遭乙○○擋下後，丙○○竟萌殺人之犯意，隨手撿
    拾路邊之木棍（未扣案），重擊戊○○頭部及乙○○頭部、背部、腰部等，致乙○○受有左後枕部挫傷瘀腫（五×五公分）、左背部挫傷瘀腫（十×二‧五公分
    ）、左腰部挫傷瘀腫（十×二‧五公分）、左上臂挫傷瘀腫（六×二公分）、左
    下腿背側挫傷瘀腫（六×二公分）等傷害；戊○○則受有頭部外傷、顱骨骨折、
    右側頭皮撕裂傷（一公分）、右側前額葉硬膜下出血等傷害，經送醫急救後，始
    倖免於難。
二、案經乙○○、戊○○訴由臺南縣警察局新化分局報請臺灣臺南地方法院檢察署檢
    察官偵查起訴。
      理      由
一、訊據上訴人即被告丙○○固坦承於右揭時、地以木棍毆擊告訴人乙○○、戊○○
    之事實，惟否認有殺人之犯意，辯稱：「我也頭部、左手臂、左手肘、右手臂等
    處淤腫受傷，是乙○○打的」（見台南縣警察局新化分局影印卷第十七頁），「
    被告因喝酒醉一時衝動始與乙○○發生拉扯，進而互毆，被告因不敵乙○○，被
    乙○○推倒在地上，適地上有一支木棍，被告始順手拾起木棍抵抗，被告持木棍
    前後移動揮舞欲打乙○○，因戊○○剛好站在被告後面，恰巧被被告向後揮舞之
    木棍打中頭部而倒下，此時被告尚不知打到戊○○，被告與乙○○繼續邊打邊跑
    ，因此被告絕無殺人之決意」（見原審八十八年度八０六號影印卷第二十頁）、
    「當時是他們在我家前面爭吵，我才出去向他說這麼晚是在吵什麼，我就回家去
    。而他不高興，我是回去向他道歉，而他卻出手打我，我才出手打他的」（見本
    審卷第六三頁）云云。
二、惟查：
（一）右揭事實業據告訴人乙○○於原審審理時指稱：「當天我女兒彌月，我們是去
      送蛋糕；起先只是他過來大小聲，後來他說要過來道歉，結果他出其不意地出
      手打我太太，後來他們有三、四個人拿木棍過來打我，他們有打我頭部、背部
      、手部」（見原審八十八年度八０六號影印卷第三十頁），「（問：高原龍如
      何打你們？）他當時是對我全身打，也有打到我的頭部；因為我已倒在地下了
      ，所以我的傷勢大部分在左邊」（見同上卷第六二頁），「（問：被告拿什麼
      東西打你們？）木棍」、「是被告當天有喝酒在路上遇上我們，說我們在談情
      說愛，即騷擾我們，我們告訴他父親要帶被告回去，被告又折回，說要跟我說
      對不起，就突然出手毆打我」（見原審九十年度訴緝字第二號卷第三二頁），
      及戊○○指稱：「（問：高原龍如何打你們？）我不知道，他打我之後我就昏
      倒了」（見原審八十八年度八０六號影印卷第六二頁），「他（被告）打了我
      一下，我就不省人事了」（見原審八十八年度訴字第八０六號影印卷第三一頁
      ）等語綦詳。此外，並有侯安醫院診斷證明書、財團法人奇美醫院診斷證明書
      及戊○○於奇美醫院就診之病歷資料在卷可稽。
（二）被告辯稱伊與乙○○互毆，受有頭部、左手臂、左手肘、右手臂等處淤腫受傷
      ，有十全診所診斷證明書（見台南縣警察局新化分局影印卷第三五頁）為證云
      云，然查本件案發之日係八十七年十一月二十六日，而該診斷證明書所載被告
      至該診所治療之日係八十七年十二月二日，兩者時隔六日，已難認係與乙○○
      互毆時所受之傷，另參以乙○○於原審審理時亦否認其與被告互毆而陳稱：「
      （你們是否互毆？）我沒有打他，他身上的傷是開車撞到電線桿造成的」（見
      原審八十八年度訴字第八０六號影印卷第五一頁）等語，顯見該診斷證明書所
      載被告所受之傷，尚難認係案發當時與乙○○互毆所致，被告抗辯，委無足取
      。被告另辯稱係因揮舞木棍不慎打到告訴人戊○○云云，然查被告如何以木棍
      重擊戊○○頭部，致戊○○受有頭部外傷、顱骨骨折、右側頭皮撕裂傷（一公
      分）、右側前額葉硬膜下出血等傷害之事實，迭經乙○○及戊○○於警訊、偵
      查中及原審審理時指訴綦詳，被告所辯，顯係避重就輕之詞，不足採信。又證
      人甲○○於原審到庭證稱：「（問：有無目睹丙○○與乙○○、戊○○發生衝
      突？）有的，我當天十時左右剛好路過丙○○他家，我家就在他家附近；我是
      在他家前面看見，丙○○看到乙○○他們在吵架，丙○○說要吵到別的地方吵
      ，乙○○回丙○○的話後，他們就起衝突，起先用空手在打，後來丙○○拾起
      路邊棍子打乙○○，因為他們有在追逐，丙○○將棍子往後甩時有打到戊○○
      ，至於打到何部位，我未看清楚」（見原審八十八年度訴字第八０六號影印卷
      第三十九頁、第四十頁）等語，然查告訴人乙○○於原審審理時陳稱：「當時
      我並未看到證人在現場，而且他所述的情節不可能造成戊○○頭部之傷害」，
      及戊○○於原審審理時陳稱：「我當時並未見到證人在場」（見同上卷第四十
      頁）等語否認在卷，且被告於警訊時亦自承：「案發當時只有我與乙○○夫婦
      等三人在場」（見台南縣警察局新化分局影印卷第十五頁）等語，是證人甲○○於案發當時應不在場，否則為何被告於警訊時未要求證人出面作證，而遲至
      原審審理時始請求傳訊證人甲○○到庭作證？且其供述：丙○○將棍子往後甩
      時有打到戊○○之情，與被告所稱：他持木棍前後移動揮舞欲打乙○○，因戊○○剛好站在被告後面，而被被告向後揮舞之木棍打中頭部之情不符，證人甲○○之證言，應非可採。被告於本院審理時又聲請傳訊其前妻楊欣渝作證，謂
      楊欣渝當時在伊家，是楊欣渝叫他去處理而生本案的云云，惟其自案發迄最高
      法院本次發回前均未主張另有楊欣渝其人在場，且本件事證已明，無傳訊楊欣
      渝之必要，爰不予傳訊，併為明．
（三）按以棍棒攻擊人體，如傷及血脈、臟腑或頭部等處，均極易致人於死地，此乃
      一般人所共知之情。而被告持木棍重擊告訴人乙○○、戊○○頭部要害，告訴
      人戊○○甚且因頭部骨折、頭皮撕裂傷、前額葉硬膜下出血等嚴重傷害，一度
      病危，亦有病危通知單一份在原審卷可按。而告訴人戊○○顱內之血塊如未取
      出則會造成死亡，亦有奇美醫院九十年八月二日奇醫字第三九一二號函可稽（
      見本院前審卷第五九頁），又乙○○受有外傷五處，尤其左後枕部挫傷瘀腫達
      五×五公分，若非及時就醫診斷仍恐有惡化或致死之虞，有侯安醫院九十年八
      月十六日侯醫字第０八一六號函在卷可按（見本院前審卷第九八頁），顯見被
      告有殺人之犯意甚明。被告辯稱伊無殺人之決意，亦係避重就輕之詞，不足採
      信。本件事證已臻明確，被告犯行洵堪認定。
三、核被告殺害告訴人乙○○、戊○○等人，所為均係犯刑法第二百七十一條第二項
    之殺人未遂罪。被告之殺人犯行，係以一行為觸犯二殺人罪，為想像競合犯，應
    從一重處斷。被告已著手於殺害乙○○、戊○○等人，因告訴人乙○○逃離並經
    報警將告訴人戊○○送醫救治，始未發生死亡之結果，均為未遂犯，應依刑法第
    二十六條前段規定按既遂犯之刑度減輕之。
四、原審以被告罪證明確，適用刑法第二十八條、第二百七十一條第二項、第一項、
    第二十六條前段、第五十五條，並審酌被告之品行、犯罪之動機、目的、手段、
    犯罪所生之損害、犯罪後態度等一切情狀，量處有期徒刑七年，又被告持以犯案
    之木棍一支並未扣案，且木棍並非被告所有，故不另為沒收之諭知。本院經核原
    判決認事用法，俱無不合，量刑亦稱適當，被告上訴意旨，仍執陳詞否認犯罪，
    為無理由，應予駁回。
據上論斷，應依刑事訴訟法第三百六十八條，判決如主文。
本案經檢察官許仲瑩到庭執行職務。
中    華    民    國      九十一      年      五      月        一      日
                                  臺灣高等法院臺南分院刑事第四庭
                                      審判長法官  陳    義    仲
                                            法官  宋    明    蒼
                                            法官  楊    子    莊
右正本證明與原本無異。
如不服本判決，應於判決送達後十日內向本院提出上訴狀，其未敘述理由者並應於提
出上訴狀後十日內向本院補提理由書（應附繕本)。
                                      法院書記官  王    全    龍
中    華    民    國      九十一      年      五      月        三      日
附錄：本判決論罪科刑法條
刑法第二百七十一條第一、二項
殺人者，處死刑、無期徒刑或十年以上有期徒刑。
前項之未遂犯罰之。
